最高法院刑事判決　　　　　　　　　　　　　　　　　八十八年度台上字第七二號
　　上　訴　人　甲○○
　　選任辯護人　賴鴻鳴律師
　　　　　　　　林錫恩律師
　　　　　　　　劉錦勳律師
　　上　訴　人　乙○○
右上訴人因盜匪等罪案件，不服台灣高等法院台南分院，中華民國八十七年九月八日
第二審判決（八十六年度上訴字第一二九七、三○五號，起訴案號：台灣台南地方法
院檢察署八十四年度偵字第一○四一三、一一六六六號、八十五年度偵字第一○七九
六號），提起上訴，本院判決如左：
    主  文
原判決撤銷，發回台灣高等法院台南分院。
    理  由
本件原判決認定上訴人甲○○（綽號「銅罐」或「筒共仔」）於民國八十年三月間，
因違反槍砲彈藥刀械管制條例案件，經原法院判處有期徒刑四年確定，於八十三年十
一月二十六日執行完畢；上訴人乙○○於八十年十一月間，因施用毒品罪，經原法院
判處有期徒刑三年四月確定，於八十五年五月二十五日執完畢，均不知悔改。其二人
與吳永利（未經起訴）於八十五年八月間，共同意圖為自己不法之所有，先由乙○○
於八十五年八月二十日晚上十時二十分許，委由不知情之蔡旺德向黃勝全經營之「怡
通汽車租賃公司」租得牌照號碼ＩＩ－二一五○號福特水藍色自用小客車一輛。嗣於
八十五年九月四日由吳永利委請不知情之侯清春出面邀約趙明琦、陳金堂、唐世敏、
陳建蒼等四人參與賭博。並於當日下午七時許，由侯清春帶其四人往台南縣安定鄉海
寮村一三一之六號吳永利住處暫候，其間吳永利打二、三通呼叫器與甲○○聯絡，甲
○○亦打一通電話與吳永利交談。當日下午九時許，吳永利佯稱欲外出帶朋友過來打
牌，由侯清春駕車載其離開，而前往同鄉西港保齡球館搭載甲○○。乙○○則駕駛上
述租得之自用小客車尾隨在後，行至同鄉西港大橋，甲○○即取槍佯裝押住吳永利、
侯清春二人，並命其二人下車，佯命吳永利以侯清春車內之膠帶綑綁侯清春，再取毛
毯命吳永利、侯清春二人自行覆蓋不得觀望。甲○○、乙○○二人即分持制式手槍（
子彈不詳，均未扣案）各一把，駕該租得之自用小客車，於當晚九時五十分計，到達
吳永利該住處，朝屋內冰箱射擊一槍（留下彈頭一顆），喝令趙明琦、陳金堂、唐世
敏、陳陳蒼四人趴下，使其等不能抗拒，而強行取走如原判決附表所載趙明琦等四人
財物，得手後駕車逃逸等情。因而撤銷第一審關於此部分之判決，改判論處上訴人甲
○○、乙○○共同意圖為自己不法之所有，以強暴、脅迫使人不能抗拒而取他人之物
罪刑之判決（均累犯），固非無見。
惟查：(一)原判決依吳永利警訊中供稱：案發當晚時間，在其上開住處對外打二、三通
呼叫器與甲○○聯絡等語。嗣發生甲○○與乙○○二人分持製式手槍強劫被害人趙明
琦等人財物，因而認定吳永利於案發前與上訴人甲○○、乙○○二人共謀強劫被害人
財物等情。惟依吳永利警訊中供稱：我聯絡綽號「銅罐」的人，打其秘書型呼叫器0
000000呼叫二九三聯絡，約在八十五年九月四日二十時許聯絡等語（見警三三
八四號卷三八頁）。而警方向電信局調取吳永利住處電話通聯記錄，案發當日（即八
十五年九月四日）二十二時三十九分，僅與「0000000」號電話聯絡一次，有
該通聯記錄一份在卷足稽（附該警卷三十二頁）。則本案案發時間即當晚九時五十分
許之前，吳永利並未與甲○○聯絡，原判決事實之認定與卷證資料不符，已有未合。
又吳永利於案發後即曾打「0000000」號電話，且其又供稱以該支電話與上訴
人甲○○聯絡，自有查明該電話號碼是否為案發當日供上訴人甲○○聯絡之用，原審
未予調查，其調查能事尚有未盡。(二)原判決認定上訴人甲○○、乙○○二人於本案所
持以強劫財物之手槍、子彈，與上訴人甲○○分別於八十四年九月十四日及八十五年
七月五日，非法持有槍、彈部分（業經第一審判決確定），非相同之槍、彈，且無裁
判上一罪關係。又依上訴人甲○○於原審供承伊有二把真手槍（見原審卷五五頁），
及案發現場所遺留彈頭一顆；及依內政部警政署刑事警察局鑑定結果，該彈頭屬九MM
銅包衣彈頭，且六條來福線等情。似認上訴人甲○○於本案案發前，即持有供本件強
劫財物使用之手槍、子彈。則上訴人甲○○是否持有該手槍、子彈後，始起意強劫被
害人趙明琦等人財物﹖抑或是蓄意強劫被害人趙明琦等人財物後，始持有該手槍、子
彈﹖此攸關上訴人甲○○所犯該強盜罪與未經許可持有手槍二罪，應否分論併罰。原
判決未予說明，遽認上訴人甲○○所犯強盜罪與未經許可持有手槍二罪有方法結果之
牽連關係，其理由亦屬不備。上訴意旨指摘原判決為不當，非無理由，應認有發回更
審之原因。
據上論結，應依刑事訴訟法第三百九十七條、第四百零一條，判決如主文。
中      華      民      國    八十八    年      一      月     十四     日
                              最高法院刑事第九庭
                                  審判長法官  吳  雄  銘
                                        法官  羅  一  宇
                                        法官  池  啟  明
                                        法官  石  木  欽
                                        法官  王  憲  義
      右正本證明與原本無異
                                              書  記  官
中      華      民      國    八十八    年      一      月     二十     日
